臺灣桃園地方法院刑事判決　　　　　　　　　　　　九十三年度交簡上字第五四號
　　上　訴　人　臺灣桃園地方法院檢察署檢察官
　　被　　　告　丁○○
　　選任辯護人　林清漢律師
　　　　　　　　李宏文律師
右上訴人因被告過失傷害案件，不服本院桃園簡易庭九十三年度桃交簡字第三二七號
，中華民國九十三年五月三十一日第一審刑事簡易判決（聲請簡易判決處刑案號：九
十二年度偵字第一八七六六號），提起上訴，本院合議庭判決如左：
    主  文
原判決撤銷。
丁○○因過失傷害人，處有期徒刑參月，如易科罰金，以參佰元折算壹日。
    事  實
一、丁○○於民國九十二年二月二十八日凌晨零時四十七分許，駕駛車牌號ＬＦ－八
    八０八號自用小客車，沿桃園縣大園鄉○○○路○段由中壢往大園方向行駛，在
    行經中山南路一段新生幹二四四號電線桿前，適為彎道之路段，本應注意行車速
    度在市區道路，時速不得超過五十公里，且行經彎道時應減速慢行，作隨時停車
    之準備，在劃有分向限制線之路段，不得駛入來車之車道內，並應注意車前狀況
    ，隨時採取必要之安全措施等交通安全事項，而依當時雖天候陰、夜間無照明，
    然該路段路面乾燥、ＬＦ－八八０八號自用小客車有開大燈行駛等一切情形，並
    無不能注意之情事，丁○○竟疏未注意及此，於經過該彎道時未減速慢行，猶以
    時速每小時六十公里之速度行駛，並跨越分向限制線（雙黃線）而駛入來車道，
    復因未注意前方已有來車，致前揭自用小客車左前方直接撞擊對向由丙○○所騎
    之車牌號碼ＫＥＲ－四八五號重型機車，使丙○○因遭此瞬間猛力撞及而彈飛，
    再撞及該自用小客車之前擋風玻璃，後再跌落地面，致受有骨盆骨折、左股骨骨
    折、頭部外傷併顏面撕裂傷、右大腿及左足撕裂傷等傷害。丁○○於肇事後停留
    在現場等待警員前去處理，並在犯罪未經偵查機關發覺前，即向前去現場處理之
    桃園縣警察局大園分局大園派出所警員甲○○坦承為肇事車輛之駕駛，自首並接
    受裁判。
二、案經丙○○訴由桃園縣警察局大園分局報請臺灣桃園地方法院檢察署檢察官偵查
    後聲請簡易判決。
    理  由
一、訊據被告丁○○對於右揭事實，固坦承於右揭時間駕駛前揭自用小客車，在行經
    前開路段時，與告訴人丙○○所騎之前揭機車發生車禍不諱，惟辯稱：那路段在
    施工，沒有放警示燈，又因為新蓋的路，所以路面的雙黃線有一部分不明顯，且
    旁邊都沒照明設備，當時伊的車子又轉彎剛下來，所以沒有辦法看到路面的雙黃
    線，伊當時的車速大約每小時五十公里上下大約十公里，伊開車撞到告訴人，伊
    就停下來，伊有馬上踩煞車，且有煞死云云；辯護人為被告辯護略稱：本件並無
    拒絕賠償之情形，被告早已與告訴人達成和解，係因保險公司理賠作業遲誤，以
    致延遲清償，被告並未拒絕賠償，且依和解條件，告訴人早已書立撤回告訴狀表
    示撤回之意思，公訴人所指，恐嫌速斷；再依前開約定，告訴人亦已收受前開款
    項，即表示前開和解書仍有效存在，且已書立撤回狀，自應向法院遞交，其竟違
    反前開約定，本案告訴人亦有撤回之情事，本案既無拒絕理賠，且賠償金額尚稱
    合理，上訴意旨所指尚屬無據，原審判決業已斟酌前開情事而為判決，尚無違誤
    等語。經查：
    (一)被告所駕駛之前揭自用小客車於前揭時、地，與告訴人所騎之前揭機車發生車
      禍，致丙○○因而受有骨盆骨折、左股骨骨折、頭部外傷併顏面撕裂傷、右大
      腿及左足撕裂傷等傷害等情，業據被告於警詢、偵訊及本院審理時自承在卷，
      核與告訴人於警詢時所指述之情節大致相符，並有桃園縣警察局道路交通事故
      現場圖、桃園縣警察局道路交通事故調查表(一)(二)、二車車損及告訴人受傷照片
      共二十四張、敏盛綜合醫院診斷證明書等附卷可稽，堪認此等事實為真。又依
      卷附之二車車損照片所示：前揭自小客車之左前方保險桿斷裂、左前方向燈已
      破損、引擎蓋左前方凹陷、前擋風玻璃於左下方（駕駛座前）有因撞擊所留下
      之裂痕，機車前方儀表板以下之擋風板、除泥板均已嚴重破損；被告於本院審
      理時又稱告訴人被撞後有往旁邊飛等語，足認本件車禍是前揭自用小客車左前
      方直接撞擊對向由告訴人所騎之機車，使告訴人因遭瞬間猛力撞及而彈飛，再
      撞及該自用小客車之前擋風玻璃，後再跌落地面，告訴人因而受有前揭傷害。
    (二)又依前揭桃園縣警察局道路交通事故現場圖所示，現場路段左側（即被告前來
      方向之路段）為一彎道，該路段並劃有雙黃線之分向限制線，前揭自小客車於
      肇事後係停於往中壢方向之車道（即告訴人原行駛之車道），在該自小客車後
      方留有八‧七公尺之刮地痕（以下稱第一條刮地痕），告訴人之機車倒於往大
      園方向之車道（即被告原行駛之車道）內，係在前開刮地痕往前延伸之另一條
      刮地痕尾端，該條刮地痕長有十二‧七公尺，且前後刮地痕幾乎近一直線等情
      ，足可認定前揭八‧七公尺之刮地痕，係告訴人所騎機車倒地後刮地所產生，
      據此，足認被告所自承係在對向車道撞及告訴人所騎機車一節與事實相符，告
      訴人之指述為真。故本件車禍係被告駕駛前揭自小客車跨越雙黃線駛入來車道
      而撞擊告訴人所騎機車肇事一節，已甚為明確。
    (三)被告於本院審理時雖辯稱伊當時之車速大約每小時五十公里上下大約十公里，
      伊開車撞到告訴人，伊就停下來，伊有馬上踩煞車，且有煞死云云，惟查其於
      警詢時即稱其當時時速約六十公里（見偵查卷第六頁背面第六行），參以前項
      所述，前揭自小客車後方留有八‧七公尺之機車刮地痕，顯示被告所駕駛之自
      小客車在撞擊後還往前行進八點七公尺以上始停下來（刮地痕既係機車遭撞擊
      後倒地而刮地造成，又一般機車在遭自小客車撞擊後並不會馬上倒地，故認本
      件車禍之撞擊點係在此條刮地痕起點之前），又前揭桃園縣警察局道路交通事
      故現場圖並無煞車痕跡，與其所辯稱伊撞到人後就馬上停下來不符；再如前所
      述，告訴人之機車倒於第一條刮地痕往前延伸十二‧七公尺以上之往大園方向
      之車道內，則前後之刮地痕在二十一‧四公尺以上（依前揭道路交通事故現場
      圖所示，兩條刮地痕中間停放被告所駕駛之前揭自小客車，並未標示距離），
      如被告之車速僅在每小時五十公里以下，豈可能使對向而來之機車在遭撞擊後
      刮地達二十幾公尺之遠？再衡之常情，被告於車禍發生當天尚未思及其所應負
      之民、刑事責任，其所為之自由陳述應與事實較為相符，故認以被告於警詢中
      所述之時速六十公里較為可採。
    (四)按汽車行駛時，駕駛人應注意車前狀況，隨時採取必要之安全措施；汽車行車
      速度，在市區道路，時速不得超過五十公里；且行經彎道時應減速慢行，作隨
      時停車之準備，在劃有分向限制線之路段，不得駛入來車之車道內，此為道路
      交通安全規則第九十四條第三項、第九十三條第一項第一款、第三款、第九十
      七條第二款所明文規定。被告考領有汽車駕駛執照，對於前揭道路交通安全規
      則之規定自應知之甚詳。又如前所述，肇事路段為一彎道，此亦為被告於本院
      審理時所自承在卷，被告亦應減速慢行；再依前揭桃園縣警察局道路交通事故
      調查表(一)(二)所示，當時雖天候陰、夜間無照明，然該路段路面乾燥，被告於本
      院審理時又自稱當時其有開大燈行駛等一切情形，並無不能注意之情事，其竟
      以時速每小時六十公里之速度前進，並跨越雙黃線之分向限制線而駛入來車道
      ，亦未注意前方已有來車，致前揭自用小客車左前方直接撞擊對向由丙○○所
      騎之前揭機車，而肇致本件車禍，被告就本件車禍之發生顯有過失，已至為明
      確。
    (五)再告訴人因本件車禍而受有有骨盆骨折、左股骨骨折、頭部外傷併顏面撕裂傷
      、右大腿及左足撕裂傷等傷害，此有敏盛綜合醫院診斷證明書附卷可稽，告訴
      人所受之此等傷害與被告之過失行為間，顯有相當因果關係。是本案事證明確
      ，被告之過失犯行已堪認定，應予依法論科。
二、核被告丁○○之所為，係犯刑法第二百八十四條第一項前段之過失傷害罪。又被
    告於肇事後停留在現場等待警員前去處理，並在警員未查知何人肇事前，即向前
    去現場處理之桃園縣警察局大園分局大園派出所警員甲○○坦承其為肇事車輛之
    駕駛，業據證人甲○○於原審九十三年三月二十三日訊問時結證在卷（見原審卷
    第十三、十四頁），被告在犯罪未發覺前，即向有偵查權之機關自首其罪，並接
    受裁判，應依刑法第六十二條前段減輕其刑。原審以被告所犯罪證明確，並以被
    告於犯罪後已賠償告訴人一百零一萬零二十一元，並衡被告之品行、告訴人所受
    之傷勢、被告自白犯行及犯罪後態度良好等情狀，而量處拘役五十日，並緩刑二
    年，固非無見，然原判未注意被告於行經彎道時未減速慢行，作隨時停車之準備
    ，又未注意車前狀況，隨時採取必要之安全措施，且超越速限，以時速每小時六
    十公里之速度行駛，及本件交通事故之發生全肇因於被告之過失行為所致，告訴
    人所受之前揭傷勢亦屬嚴重，告訴代理人乙○○又指稱：被告於簽和解書後，並
    無依約履行之誠意，經告訴人數度催促仍推責於保險公司，對告訴人未加理會，
    係因檢察官向法院聲請簡易判決處刑後始給付原來款項，被告態度不善，原判決
    僅判拘役，且又緩刑，伊感不服等語。本院綜上各情，認原審對被告量處拘役五
    十日，如易科罰金，以三百元折算壹日，緩刑二年，顯屬過輕。檢察官上訴意旨
    指摘原審判決量刑過輕不當，為有理由，自應由本院將原判決撤銷改判。爰審酌
    本件交通事故之發生係全因被告過失所致、告訴人所受前揭傷害甚為嚴重、被告
    先前已與告訴人達成和解，並已依原約定之金額賠償損害，然未全力督促保險公
    司如期給付和解金額，至令和解後三個月始為理賠，被告對此處理態度亦非積極
    等一切情狀，量處如主文所示之刑，並諭知易科罰金之折算標準。
據上論斷，應依刑事訴訟法第四百五十五條之一第三項、第三百六十九條第一項前段
、第三百六十四條、第二百九十九條第一項前段，刑法第二百八十四條第一項前段、
第六十二條前段、第四十一條第一項前段，罰金罰鍰提高標準條例第一條前段、第二
條，判決如主文。
本案經檢察官陳美華到庭執行職務。
中      華      民      國    九十三    年      十    月      十四      日
                                  臺灣桃園地方法院交通法庭
                                      審判長法  官  林明洲
                                            法  官  何燕蓉
                                            法  官  林春鈴
右正本證明與原本無異。
不得上訴。
                                            書記官  江世亨
中      華      民      國    九十三    年      十    月      十四      日
附錄論罪科刑依據之法條：
刑法第二百八十四條
因過失傷害人者，處六月以下有期徒刑、拘役或五百元以下罰金。致重傷者，處一年
以下有期徒刑、拘役或五百元下罰金。
從事業務之人，因業務之過失傷害人者，處一年以下有期徒刑、拘役或一千元以下罰
金。致重傷者，處三年以下有期徒刑、拘役或二千元以下罰金。
